【裁判字號】    97,交抗,655
【裁判日期】    970617
【裁判案由】    聲明異議
【裁判全文】
臺灣高等法院臺中分院刑事裁定         97年度交抗字第655號
抗告人  即
原處分機關  交通部公路總局台中區監理所彰化監理站
            址設：彰化縣花壇鄉.
代  表  人  甲○○  址同上
受  處分人  乙○○
上列抗告人因受處分人聲明異議案件，不服臺灣彰化地方法院中
華民國97年5月26日所為裁定（97年度交聲字第569號），提起抗
告，本院裁定如下：
    主  文
抗告駁回。
    理  由
一、本件抗告意旨略以：(一)按考領各類駕駛資格及駕照得適用駕
    駛之車種等規定，道路交通安全規則第60、61及62條分別定
    有明文，現行採機車駕駛執照、汽車駕駛執照各一照管理原
    則，不僅不會造成民眾不便，歷年來亦無阻礙，車主及駕駛
    人之權利亦相對受保障，酒駕違規行為吊扣駕照之目的並非
    僅為處罰違反道路交通管理事件之行為人而已，尚有以暫時
    禁止行為人於道路上駕駛，以免其短期內再犯之用意，實不
    得因違規駕駛領有最高級汽車駕照資格，即有多次駕駛汽車
    之機會。(二)吊扣汽車駕駛執照之裁處，係以違規時駕駛資格
    之照類作為處罰立基，且道路交通管理處罰條例第35條亦有
    規定吊扣其駕駛執照之裁處依據，而非道路交通管理處罰條
    例第68條規定。另針對新修正道路交通管理處罰條例第68條
    條文，刪除吊扣部分，因僅係為符合汽、機車各採一照管理
    制度，避免造成處罰機關執行實務上窒礙難行。本件受處分
    人於駕駛自用小客車違規時，所持有之資格憑證為職業聯結
    車駕駛執照，並非無照駕駛，抗告人依道路交通管理處罰條
    例第35條第1項規定吊扣駕駛執照12個月，僅係依汽、機車
    駕駛執照分別管理原則作為裁處，應無不當，為此請求廢棄
    原裁定，另為適法裁定云云。
二、按汽車駕駛人飲用酒類或其他類似物後，其吐氣所含酒精濃
    度超過每公升0.25毫克，不得駕車；駕駛汽車經測試檢定酒
    精濃度超過標準，處汽車駕駛人罰鍰1萬5千元以上6萬元以
    下，並當場移置保管該汽車及吊扣駕駛執照1年，道路交通
    安全規則第114條第2款、道路交通管理處罰條例第35條第1
    項第1款分別定有明文。前開條文所稱之「駕駛執照」，依
    95年3月1日修正施行前之道路交通管理處罰條例第68條規定
    ：「汽車駕駛人，因違反本條例及道路交通安全規則之規定
    ，受吊扣或吊銷駕駛執照處分時，吊扣或吊銷其持有各級車
    類之駕駛執照」，係指違規人持有之各級車類駕駛執照均應
    予吊扣，然該條嗣於94年12月14日修正公布並於95年3月1日
    施行，修正施行後之條文業已刪除「吊扣或」等字，即已將
    「受吊扣駕駛執照之處分係吊扣其持有之各級車類駕駛執照
    」部分之規定廢除，依現行條文解釋，即係受吊銷駕照處分
    者，仍維持吊銷其持有之各級車類駕駛執照，至於受吊扣駕
    照處分者，則僅吊扣其違法或違規當時所駕駛車輛之駕駛執
    照，不再吊扣其持有之各級車類駕駛執照。且道路交通管理
    處罰條例第35條第1項第1款前段既將汽車及駕駛執照併列，
    而不稱「吊扣其各級車類之駕駛執照」，解釋上當係指同一
    等級之汽車駕駛執照而言，不得任意擴張解釋。至於受處分
    人僅領有最高等級之職業聯結車駕駛執照，致無較低等級車
    類之自用小客車駕駛執照可供吊扣，此係源於道路交通安全
    規則關於「一照原則」之駕照管理問題，要不能因執行困難
    或法規漏洞，即置立法修正通過之條文不予遵守適用，遽擴
    張解釋認應吊扣受處分人之各級車類駕駛執照。又該修正條
    文之立法說明略以：「原條文將違法或違規駕駛人所持有各
    級車類之駕駛執照一併吊扣或吊銷，失之過酷，影響人民工
    作及生活甚鉅，爰修正之」等語，其立法意旨在於最高級車
    類之駕駛執照係受處分人賴以維生之工具，而受處分人駕駛
    較低等級車類之車輛違規受罰，卻一併吊扣其最高等級車類
    駕駛執照，對受處分人之工作權及生存權造成極大之損害，
    有違比例原則，故予修法。上開道路交通安全規則對於汽車
    駕駛執照之管理，採取一照原則，固然導致越級駕駛人違規
    酒駕時，受有執行上無法吊扣較低等級駕照之利益，然此關
    於駕駛執照管理所衍生之問題，宜由修法解決，尚不得擴張
    解釋，於駕駛人無較低等級車類駕駛執照可供吊扣時，即率
    爾代以吊扣其所領有之較高等級車類駕駛執照。
三、經查，本件受處分人乙○○於96年9月13日凌晨1時49分許，
    駕駛車牌號碼9Q－1906號自用小客車，在國道一號高速公路
    北上220公里處，因汽車駕駛人酒精濃度超過規定標準之違
    規行為，經內政部警政署國道公路警察局第三警察隊警員掣
    單舉發，嗣再經移送機關交通部公路總局臺中區監理所彰化
    監理站於97年4月17日，以彰監四字第裁64-Z00000000號裁
    決，裁罰受處分人罰鍰19,500元，吊扣駕駛執照12個月，施
    以道安講習等事實，為受處分人及原處分機關均不爭執，並
    有內政部警政署國道公路警察局舉發違反道路交通管理事件
    通知單及上開裁決書各1紙在卷可稽，足認受處分人確有酒
    後駕駛自用小客車之違規事實。惟本件受處分人違規行為係
    發生於96年9月13日，自應適用修正後之道路交通管理處罰
    條例第68條規定，而受處分人違規時，係駕駛自用小客車，
    揆諸前揭說明，抗告人應僅限制受處分人駕駛自用小客車之
    權利，即吊扣其小型車駕駛執照，始符依法行政原則。原處
    分機關未審酌及此，逕為裁罰，即難認為允當。原審認受處
    分人之異議為有理由，撤銷原處分關於「吊扣駕照12個月（
    指受處分人所領有之職業聯結車駕照）」部分，並就撤銷部
    分改諭知如原裁定主文第2項所示之處罰，並無不合。抗告
    人未審酌新修正法律之規定，以同法第35條第1項第1款為由
    ，認應剝奪受處分人之汽車駕駛用路權，提起抗告請求維持
    原處分云云，為無理由，應予駁回。
四、據上論結，應依道路交通案件處理辦法第26條，刑事訴訟法
    第412條，裁定如主文。
中    華    民    國    97    年    6    月    17    日
            刑事刑十一庭  審判長法  官  陳  朱  貴
                                法  官  何  志  通
                                法  官  郭  同  奇
上列正本證明與原本無異。
不得再抗告。
                                書記官  康  孝  慈
中    華    民    國    97    年    6    月    17    日


司法院資訊處製作；財團法人民間司法改革基金會備份。
